臺灣高等法院刑事判決
109年度上易字第1744號
上  訴  人  臺灣新北地方檢察署檢察官
被      告  林易進



選任辯護人  林俊宏律師
            林子靖律師
上列上訴人因被告竊盜等案件，不服臺灣新北地方法院109年度
審易字第915號，中華民國109年6月11日第一審判決（起訴案號
：臺灣新北地方檢察署108年度調偵字第1469號），提起上訴，
本院判決如下：
    主  文
上訴駁回。
    犯罪事實
一、林易進（所涉妨害秘密部分，另經檢察官為不起訴處分）與
    吳青樺為朋友，竟基於意圖為自己不法所有之竊盜犯意，於
    民國107年5月6日（起訴書誤載為107年5月下旬某日）14時
    許，在新北市○○區○○○路0段00○0號之路易莎咖啡廳，趁吳青
    樺未及注意之際，徒手竊取吳青樺所有、置於皮包內之住處
    （位於新北市○○區○○街00號00樓之0號，下稱本件住處）鑰
    匙得逞。嗣林易進自上開竊盜犯行之日起至107年11月16日
    止期間，未經吳青樺之同意，基於無故侵入他人住宅之犯意
    ，擅自以竊得之鑰匙開啟吳青樺本件住處大門，接續侵入本
    件住處共計5次。嗣因吳青樺之友人楊逸翎於107年11月16日
    9時10分許，前往本件住處安裝電視機上盒時，發現林易進
    在本件住處屋內，並通知吳青樺後，始悉上情。
二、案經吳青樺訴由新北市政府警察局新莊分局報告臺灣新北地
    方檢察署檢察官偵查起訴。
    理  由
壹、證據能力部分：
一、被告以外之人於審判外之言詞或書面陳述，除法律有規定者
    外，不得作為證據，刑事訴訟法第159條第1項定有明文。又
    被告以外之人於審判外之陳述，雖不符刑事訴訟法第159條
    之1至第159條之4之規定，而經當事人於審判程序同意作為
    證據，法院審酌該言詞陳述或書面陳述作成時之情況，認為
    適當者，亦得為證據；當事人、代理人或辯護人於法院調查
    證據時，知有同法第159條第1項不得為證據之情形，而未於
    言詞辯論終結前聲明異議者，視為有前項之同意，刑事訴訟
    法第159條之5亦有明文。查本件檢察官、被告林易進及其辯
    護人於言詞辯論終結前，均未就本院所認定犯罪事實而經調
    查採用之證據之證據能力予以爭執（見本院卷第52頁、第13
    7至138頁），本院復審酌各該證據作成時之情況，尚無違法
    及證明力明顯過低之瑕疵，認以之作為證據應屬適當，揆諸
    上開規定，本件經調查之證據，均有證據能力。
二、至於本院所引之非供述證據部分，並無證據證明係公務員違
    法取得，亦無依法應排除其證據能力之情形，應有證據能力
    。
貳、實體部分：
一、認定犯罪事實所憑之證據及理由：
  ㈠上開犯罪事實，業據被告於警詢、偵查、原審及本院審理時
    坦承不諱（見臺灣新北地方檢察署108年度偵字第3463號卷
    【下稱偵卷】第3至5頁、第33頁正反面、第38頁反面；臺灣
    新北地方法院109年度審易字第915號卷【下稱原審卷】第68
    至69頁、第73頁、第75至76頁；本院卷第139至140頁），核
    與證人即告訴人吳青樺於警詢、偵查及原審中證述之情節相
    符（見偵卷第6頁至第7頁反面、第32頁反面；原審卷第76頁
    ），並經證人楊逸翎於警詢及偵查中證述在卷（見偵卷第8
    頁正反面、第32頁反面至第33頁），並有本件住處於107年1
    1月16日之電梯內監視錄影器畫面擷圖附卷可稽（見偵卷第1
    6頁），足認被告前開任意性自白與事實相符，堪以採信。
  ㈡綜上，本案罪證明確，被告犯行洵堪認定，應依法論科。
二、論罪：
  ㈠行為後法律有變更者，適用行為時之法律。但行為後之法律
    有利於行為人者，適用最有利於行為人之法律，刑法第2條
    第1項定有明文。查被告行為後，刑法第320條第1項規定，
    於108年5月29日修正公布施行，並於同年5月31日生效。修
    正前第320條第1項條文為：「意圖為自己或第三人不法之所
    有，而竊取他人之動產者，為竊盜罪，處5年以下有期徒刑
    、拘役或5百元以下罰金。」修正後條文則為：「意圖為自
    己或第三人不法之所有，而竊取他人之動產者，為竊盜罪，
    處5年以下有期徒刑、拘役或50萬元以下罰金。」修正後規
    定已提高罰金刑之刑度，經比較新、舊法，修正後規定並未
    對被告較為有利，依刑法第2條第1項前段規定，應適用行為
    時即修正前刑法第320條第1項規定。至被告行為後，刑法第
    306條第1項之規定，雖於108年12月25日修正公布施行，並
    自同年月27日生效，惟本次修法僅將上開條文之罰金數額調
    整換算予以明定，並無新舊法比較問題。
  ㈡核被告所為，係犯修正前刑法第320條第1項之竊盜罪、刑法
    第306條第1項之侵入住宅罪（起訴意旨認經新舊法比較後，
    應以修正前刑法第306條第1項之侵入住宅罪對被告較為有利
    而予適用，容有誤會）。被告先後多次侵入住宅犯行，係於
    密切接近之時、地所實施，各行為之獨立性極為薄弱，依一
    般社會健全觀念，在時間差距上，難以強行分開，在刑法評
    價上，以視為數個舉動之接續施行，屬接續犯，應論以一罪
    。被告所犯上開竊盜及侵入住宅犯行間，犯意各別，行為互
    殊，應予分論併罰。
三、原審本於同上見解，認定被告前揭犯行，罪證明確，適用刑
    法第2條第1項前段、修正前刑法第320條第1項、刑法第306
    條第1項、第41條第1項前段、第51條第6款、刑法施行法第1
    條之1第1項、第2項前段等規定，並審酌被告任意竊取他人
    財物，破壞社會治安，行為可訾，又無故侵入他人住宅，對
    於告訴人居住安寧及社會治安產生危害，兼衡被告之素行、
    犯罪動機、目的、手段，以及犯後態度等一切情狀，分別就
    犯竊盜罪部分判處拘役30日；就犯侵入住宅罪部分判處拘役
    40日，併定其應執行之刑，並均諭知如易科罰金，以新臺幣
    （下同）1,000元折算1日。又敘明：被告所竊得之本件住處
    鑰匙已返還告訴人，業據告訴人於警詢及偵查中陳述明確，
    依刑法第38條之1第5項之規定，不予宣告沒收或追徵；又扣
    案之針孔攝影機1組，與本案犯行無涉，且非違禁物，不予
    宣告沒收。其認事用法，核無違誤，量刑亦稱妥適。
四、檢察官循告訴人請求之上訴意旨略以：本件被告林易進所為
    ，除先竊取告訴人之住處鑰匙，嗣後更多次進出告訴人之住
    處，造成告訴人對於住居安全之極度恐懼，是被告犯行所生
    損害非低，迄今猶未能與告訴人達成和解（本件嗣雖成立調
    解，惟依告訴人具狀陳述，其並未真實地感受到被告的歉意
    【見本院卷第167頁】，可見被告仍未獲告訴人表示原諒）
    ，犯後態度難謂良好，原審僅科處上開刑度，量刑是否允當
    ，實有再次斟酌之必要云云。然查，關於刑之量定，係實體
    法上賦予法院得為自由裁量之事項，倘其未有逾越法律所規
    定之範圍，或濫用其權限，即不得任意指為違法（最高法院
    75年台上字第7033號判例意旨參照）。本件被告所犯修正前
    刑法第320條第1項之竊盜罪，其法定刑為「5年以下有期徒
    刑、拘役或5百元以下罰金」，另刑法第306條第1項之侵入
    住宅罪之法定刑則為「1年以下有期徒刑、拘役或9千元以下
    罰金」，而本件被告之犯行既經認定，並審酌刑法第57條各
    款所列情形後而為量刑，並定其應執行刑，已如前述（見理
    由欄貳四），並未逾處斷刑之範圍，且未違背刑法第51條各
    款所定之方法或範圍，亦無濫用其權限或明顯違背公平、比
    例原則或整體法律秩序之理念。從而，檢察官上訴猶執前詞
    爭執量刑及定其應執行刑，為無理由，應予駁回。
五、至「受2年以下有期徒刑、拘役或罰金之宣告，而有下列情
    形之一，認以暫不執行為適當者，得宣告2年以上5年以下之
    緩刑，其期間自裁判確定之日起算：一、未曾因故意犯罪受
    有期徒刑以上刑之宣告者。二、前因故意犯罪受有期徒刑以
    上刑之宣告，執行完畢或赦免後，5年以內未曾因故意犯罪
    受有期徒刑以上刑之宣告者。」刑法第74條第1項固有明定
    ，但宣告緩刑與否，屬實體法上賦予法院得為自由裁量之事
    項，法院行使此項職權時，除應審查被告是否符合緩刑之法
    定要件外，仍應就被告有以暫不執行刑罰為適當之情形，亦
    即應就被告犯罪狀況、有無再犯之虞，及能否由於刑罰之宣
    告而策其自新等情，加以審酌；法院行使此項裁量職權時，
    應受一般法律原則之拘束，即必須符合所適用法律授權之目
    的，並受法律秩序之理念、法律感情及慣例等所規範，若違
    反比例原則、平等原則時，得認係濫用裁量權而為違法。本
    件被告前雖未有受有期徒刑以上刑之宣告確定，且與告訴人
    達成調解賠償告訴人之損害，然本院審酌告訴人乃因原審所
    判處之刑度太輕而請求檢察官提起上訴，嗣於本院審理中，
    告訴人雖與被告成立調解，並由被告給付賠償金15萬元完畢
    ，有新北市林口區調解委員會調解筆錄在卷可參（見本院卷
    第147至149頁），但告訴人具狀陳明該調解內容僅止於撤回
    對被告之上訴，並無對是否替被告請求緩刑進行商議，並表
    示沒有替被告請求緩刑之意願，且因被告任職於新北市政府
    消防局，身為公務人員卻於公務時間擅離職守、怠惰勤務、
    知法犯法，認應給被告應有之刑責以為警惕等情（見本院卷
    第167至168頁），經衡酌全案情事，尚難認被告無再犯之虞
    或有暫不執行為適當之情形，認不宜宣告緩刑，特此敘明。
據上論斷，應依刑事訴訟法第368條，判決如主文。
本案經檢察官盧祐涵提起公訴，檢察官蔣政寬提起上訴，檢察官
鄭堤升到庭執行職務。
中　　華　　民　　國　　109 　年　　12　　月　　15　　日
                  刑事第三庭    審判長法　官  張惠立
                                      法　官  廖怡貞
                                      法　官  張江澤
以上正本證明與原本無異。
不得上訴。
                                      書記官  林明慧
中　　華　　民　　國　　109 　年　　12　　月　　16　　日
附錄：本案論罪科刑法條全文　　　　　　　　　　　　　　　修正前中華民國刑法第320條
（普通竊盜罪、竊佔罪）
意圖為自己或第三人不法之所有，而竊取他人之動產者，為竊盜
罪，處5年以下有期徒刑、拘役或5百元以下罰金。
意圖為自己或第三人不法之利益，而竊佔他人之不動產者，依前
項之規定處斷。
前二項之未遂犯罰之。

中華民國刑法第306條
無故侵入他人住宅、建築物或附連圍繞之土地或船艦者，處1年
以下有期徒刑、拘役或9千元以下罰金。
無故隱匿其內，或受退去之要求而仍留滯者，亦同。